【裁判字號】    97,台上,2270
【裁判日期】    970529
【裁判案由】    強盜
【裁判全文】
最高法院刑事判決            九十七年度台上字第二二七０號
上  訴  人  甲○○
            乙○○
上 列一 人
選任辯護人  施習盛律師
上列上訴人等因強盜案件，不服台灣高等法院中華民國九十六年
十二月二十五日第二審更審判決（九十六年度上更(二)字第二０四
號，起訴案號：台灣板橋地方法院檢察署九十四年度核退偵字第
四四０號），提起上訴，本院判決如下：
    主  文
上訴駁回。
    理  由
按刑事訴訟法第三百七十七條規定，上訴於第三審法院，非以判
決違背法令為理由，不得為之。是提起第三審上訴，應以原判決
違背法令為理由，係屬法定要件。如果上訴理由書狀並未依據卷
內訴訟資料，具體指摘原判決不適用何種法則或如何適用不當，
或所指摘原判決違法情事，顯與法律規定得為第三審上訴理由之
違法情形，不相適合時，均應認其上訴為違背法律上之程式，予
以駁回。本件原審經審理結果，認為上訴人甲○○、乙○○（下
稱上訴人等二人）強盜之犯行明確，因而撤銷第一審此部分之科
刑判決，於為刑法新舊規定之比較後，就加重強盜、傷害等罪依
修正前刑法牽連犯規定，從一重均論上訴人等二人以意圖為自己
不法之所有，結夥三人以上，以強暴至使不能抗拒而取他人之物
罪（均累犯），各處有期徒刑柒年陸月。已詳敘其調查、取捨證
據之結果及憑以認定犯罪事實之心證理由。並就上訴人等二人否
認犯行之供詞及其等所辯各語認非可採，予以論述指駁。從形式
上觀察，原判決關於得上訴第三審之加重強盜部分，尚無足以影
響判決結果之違法情形存在。甲○○上訴意旨就此部分略稱：（
一）甲○○與告訴人丙○○見面確係為現金卡之事，甲○○並無
強盜之犯意。（二）告訴人指稱有人掐其脖子，但其所提出之診
斷證明書，並非案發當日驗傷，難以證明係因本件所受之傷。告
訴人說詞反覆，實另有隱瞞，不足採信，原審採為證據，於法有
違。（三）原審雖傳喚告訴人，但其未到庭，請再傳喚予甲○○
釐清案情之機會。（四）甲○○坦承認識告訴人並陳述知道有爭
吵一事，如認此係屬犯意聯絡、行為分擔，請酌情減輕其刑等詞
。乙○○就此部分上訴意旨略以：（一）告訴人在原審證稱：乙
○○及甲○○之表情，確實很驚訝的樣子，說名字叫「搶仔」，
是乙○○的朋友說的，不是乙○○說的等語，此有利於乙○○之
證據，原審未予採納，亦未說明不採之理由，有判決理由不備之
違法。（二）告訴人於偵查中陳稱：未在典當清冊中發現其財物
等語，原審未經調查，以擬制推測方式，認定乙○○強取告訴人
所有價值新台幣（下同）十一萬餘元之財物，有應於審判期日調
查之證據而未予調查之違法。（三）乙○○及其原審辯護人在原
審聲請傳喚證人林正雄，原審以無傳喚、調查之必要，而未調查
，有應於審判期日調查之證據而未予調查及理由不備之違法。（
四）本件係告訴人與甲○○之卡債糾紛，原審多以主觀之推測，
認定事實，有違經驗法則。（五）告訴人之指訴反覆不一，顯有
瑕疵可指，其為何於案發後近半年才報警？於警詢及偵查中何以
稱不認識上訴人等二人？上訴人等二人之身分證影本既在告訴人
之手中，豈會甘冒風險，強盜其財物？原判決認定事實違反經驗
法則。（六）原判決以上訴人等二人於警詢均稱：有拿刀之事云
云，乙○○聲請勘驗警詢筆錄，但警詢錄音帶一片空白，原審以
未經調查之警詢筆錄，論處乙○○罪刑，有違證據法則。（七）
原審以乙○○於偵、審中對於告訴人之指訴，並未否認為由，即
認乙○○有罪，亦屬違法。（八）原判決事實欄記載被害人所損
失之財物共計約價值十一萬餘元，理由內則記載乙○○犯罪所得
十餘萬元，究被害人損失財物為何，原審未予究明，有事實、理
由矛盾之違法等語。惟按：（一）採證認事，乃事實審法院之職
權，其對證據證明力之判斷，如未違背經驗法則或論理法則，復
已敘述其憑以判斷之心證理由，即不能任意指為違法。經查：(1)
本件原判決係依憑上訴人等二人之部分自白（坦承於原判決事實
欄二所載時、地，與綽號「阿堯」、「贊興」及另一不詳姓名之
成年男子同車，並在車上與告訴人發生衝突，取其財物之事實）
，告訴人於偵查、第一審及原審上訴審指訴及證述被害經過，並
參酌卷附宏仁醫院民國九十三年五月十七日診斷證明書（載有告
訴人受有頭部挫傷併血腫、上唇挫傷併血腫等傷害之旨）、汽車
租賃契約書影本等證據資料而為論斷，並敘明：上訴人等二人所
辯本件係因現金卡債務糾紛云云，如何不足採取；上訴人等二人
與綽號「阿堯」、「贊興」及另一不詳姓名之成年男子，對加重
強盜行為確有犯意聯絡及行為分擔，為共同正犯等理由綦詳。(2)
關於告訴人之驗傷診斷證明書部分：原判決以卷附告訴人於案發
翌日（九十三年五月十七日）由宏仁醫院出具診斷證明書資為認
定上訴人等二人與綽號「阿堯」、「贊興」及另一不詳姓名之成
年男子共同實行其事實欄二所載之強盜行為時，「阿堯」及「贊
興」以拳頭左右夾攻，不斷重擊告訴人之頭部、臉部，以此強暴
之方式，至使告訴人不能抗拒，而強取其財物，並致告訴人受有
頭部挫傷併血腫、上唇挫傷併血腫等傷害之論據之一，此係原審
就該診斷證明書證據證明力之合法判斷。(3)關於典當清冊中未發
現告訴人被強盜之財物一節，原判決已於理由乙、壹、二之(七)詳
加說明其不足為上訴人等二人有利認定之理由（見原判決第九至
一０頁）。(4)原判決就證人即告訴人丙○○於第一審及原審上訴
審證稱：上訴人等二人之表情確實是很驚訝；名字叫「搶仔」一
語，是上訴人等二人之朋友說的云云，如何不足資為有利於上訴
人等二人之認定，亦於理由乙、壹、二之(八)詳為論述。以上屬事
實審法院證據取捨或證據證明力之職權判斷，並無違背經驗法則
、論理法則，亦無判決理由不備之違法情形。上訴人等二人上訴
意旨執此指摘，自非合法之第三審上訴理由。（二）證人已由法
官合法訊問，且於訊問時予當事人詰問之機會，其陳述明確別無
訊問之必要者，不得再行傳喚，刑事訴訟法第一百九十六條定有
明文。卷查告訴人於第一審及原審上訴審審判期日已到庭作證，
甲○○於原審並未主張就加重強盜部分之待證事實有何不明瞭之
情形，亦未聲請傳喚告訴人，原審未為無益之調查，無違法之可
言，甲○○提起第三審上訴，於法律審之本院始以釐清事實為由
，聲請傳喚告訴人，顯非適法之第三審上訴理由。（三）請求從
輕量刑，不涉原判決違背法令之問題。甲○○此部分之上訴意旨
，尤不得據為第三審上訴之適法理由。（四）關於乙○○於原審
聲請傳訊證人林正雄部分，原判決已於理由乙、壹、二之(十)說明
：依林正雄住址傳喚，經其於九十六年六月十一日收受送達，惟
於同年八月七日審判期日，未據到庭；再於同年八月九日送達傳
票，係由其父代收，且經派警按址拘提結果，其業已離開該址，
有拘提報告書附卷可按，此部分調查途徑已窮，且無調查必要等
旨（見原判決第一二頁）。核無應於審判期日調查之證據而未予
調查，及判決理由不備之違法。乙○○執此指摘，要非合法之第
三審上訴理由。（五）告訴人、證人之陳述有部分前後不符，或
相互間有所歧異時，究竟何者為可採，法院仍得本其自由心證予
以斟酌，非謂一有不符或矛盾，即應認其全部均為不可採信；尤
其關於行為動機、手段及結果等細節方面，告訴人之指陳，難免
故予誇大，證人之證言，有時亦有予渲染之可能；然其基本事實
之陳述，若果與真實性無礙時，則仍非不得予以採信。本件告訴
人丙○○不論以告訴人身分指訴或以證人身分作證，所述細節部
分或有不一，然其就上訴人等二人確有原判決事實欄二所載結夥
強盜之基本事實之陳述，並無二致；關於告訴人何以延至九十三
年十月二十一日始行報案，告訴人於第一審業已陳明：係因被害
後，不敢報警，看到電視報導甲○○另案被捕，才敢報警等語（
見第一審卷(一)第一六三、一六四頁）。原判決採用告訴人之指訴
或其以證人身分所為之證言，揆之前揭說明，核與經驗法則等無
違。上訴人等二人上訴意旨執以指摘，並非第三審上訴之合法理
由。（六）原判決於理由乙、壹、二之(一)說明：甲○○於九十三
年十月二十七日下午一時許，在台北縣政府警察局三重分局警員
詢問時所為供述，經第一審調閱當日錄影帶，於九十四年十一月
十八日勘驗（見第一審卷(一)第一九五至二一三頁），並製作逐句
譯文，此有第一審勘驗筆錄及筆錄譯文一份在卷足稽，核對內容
較偵查卷附甲○○之警詢筆錄詳細甚多，是甲○○於警詢之陳述
，自應以第一審勘驗筆錄所附譯文為準之旨（見原判決第四、五
頁）。原判決理由引據甲○○於警詢之陳述，認與上訴人等二人
同夥之人，其中有一人持刀，即係以第一審勘驗筆錄所附譯文為
據（見原判決第一０頁第一三、一四、一八行）。至於乙○○之
警詢筆錄經第一審勘驗雖未連續錄音，有部分空白之情形（見第
一審卷(一)第一九四頁），但乙○○在原審並未爭執警詢筆錄之證
據能力，其在原審之辯護人復明確表示同意有證據能力（見原審
卷第一七０頁背面、一七一頁），原審將之採為證據，並無違誤
。乙○○上訴意旨執此指摘，仍非合法之第三審上訴理由。（七
）原判決依憑卷內合法調查之證據資料而論處乙○○加重強盜罪
刑，已如前述，並非僅以乙○○於偵、審中對於告訴人之指訴未
予否認，即認定乙○○犯罪，乙○○未依卷內訴訟資料而為指摘
，顯非適法之第三審上訴理由。（八）原判決事實欄認定：綽號
「阿堯」、「贊興」強取告訴人所有之現金一萬二千元、所戴之
白金鑽錶、金戒子各一只、金手鍊一條及行動電話一具等財物，
共計約價值十一萬餘元等情（見原判決第三頁），理由欄記載其
等犯罪所得十餘萬元等語（見原判決第一六頁）。所述十一萬餘
元亦在十餘萬元之列，其事實、理由記載無矛盾之可言。乙○○
上訴意旨執以指摘，亦非合法之第三審上訴理由。（九）其他上
訴意旨經核係置原判決所為明白論斷於不顧，仍執已為原判決指
駁之陳詞，專憑己意再事爭辯，或任意指摘原判決違法，難認已
符合首揭法定之第三審上訴要件。其等此部分之上訴違背法律上
之程式，應予駁回。至上訴人等二人所犯刑法第二百七十七條第
一項傷害罪部分，係刑事訴訟法第三百七十六條第一款所列之案
件，原不得上訴於第三審法院，因得上訴第三審之加重強盜部分
，其上訴既非合法，而應從程序上予以駁回，則牽連之傷害罪部
分，自無從併為實體上審判，應併予駁回。
據上論結，應依刑事訴訟法第三百九十五條前段，判決如主文。
中    華    民    國  九十七  年    五    月  二十九  日
                      最高法院刑事第十庭
                          審判長法官  邵  燕  玲
                                法官  李  伯  道
                                法官  孫  增  同
                                法官  吳      燦
                                法官  李  英  勇
      本件正本證明與原本無異
                                      書  記  官
中    華    民    國  九十七  年    六    月    四    日
                                                    ｍ


司法院資訊處製作；財團法人民間司法改革基金會備份。
